臺灣高等法院臺南分院刑事判決　　　　100年度上訴字第967號
上　訴　人
即　被　告　李秉軒
選任辯護人　賴鴻鳴　律師
　　　　　　黃俊達　律師
　　　　　　陳妍蓁　律師
上列上訴人因違反毒品危害防制條例案件，不服臺灣臺南地方法
院１００年度訴字第４０８號，中華民國１００年８月４日第一
審判決（起訴案號：臺灣臺南地方法院檢察署１００年度偵字第
３３１９號），提起上訴，本院判決如下：
    主  文
上訴駁回。
    事  實
一、李秉軒（綽號「老鼠」）明知愷他命（即ＫＥＴＡＭＩＮＥ
    、Ｋ他命）係毒品危害防制條例第二條第二項第三款所定之
    第三級毒品，不得非法持有、販賣，竟意圖營利，基於販賣
    第三級毒品愷他命之犯意，以其內裝門號00000000
    00號ＳＩＭ卡之行動電話為聯絡工具，由王義豪、林宗廷
    先撥打李秉軒之上開門號行動電話，約定購買毒品事宜後，
    於附表編號１、２所示之時間、地點，分別販賣第三級毒品
    愷他命予王義豪、林宗廷各１次，總計得款新臺幣（下同）
    ３千５百元（販賣時間、地點、金額、數量、方式均如附表
    編號１、２所示）。嗣於民國９９年１１月２２日上午８時
    許，經警持搜索票在李秉軒位於臺南縣歸仁鄉（現改制為臺
    南市歸仁區○○○○街５０號之住處執行搜索，查扣李秉軒
    所有供聯絡販毒所用之ＳＯＮＹ  ＥＲＩCＳＳＯＮ牌行動
    電話１支（序號000000000000000號，內含
    門號0000000000號ＳＩＭ卡１張）而查獲上情。
二、案經臺南市政府警察局歸仁分局報告臺灣台南地方法院檢察
    署檢察官偵查起訴。
    理  由
一、本件以下所引用之具傳聞性質之證據，檢察官、被告及其選
    任辯護人於本案言詞辯論終結前，均不爭執其證據能力，本
    院審酌前開證據之作成或取得之狀況，並無非法或不當取證
    之情事，且經本院於審判期日就上開證據依法進行調查、辯
    論，依刑事訴訟法第一百五十九條之五規定，均具有證據能
    力。至以下所引用之不具傳聞性質之證據，因非檢警違背法
    定程序取得之證據，依法自應有證據能力，併此敘明。
二、上開如何販賣第三級毒品愷他命之犯罪事實，迭據上訴人即
    被告李秉軒於偵查、原審中及本院審理時坦承不諱，並與證
    人王義豪、林宗廷分別於警詢、偵查中證述情節相符，並有
    證人王義豪、林宗廷用以指認被告之被指認人照片及指認犯
    罪嫌疑人相片身分對照表各１份（見警卷第４７至５４頁）
    、被告使用門號0000000000號行動電話與王義豪
    及林宗廷聯絡之通聯記錄１份（見警卷第５５至５９頁）、
    原審法院搜索票、搜索扣押筆錄暨扣押物品目錄表各１份附
    卷可稽，復有被告所用供其販賣毒品聯絡使用 之 ＳＯＮＹ
    ＥＲＩCＳＳＯＮ 牌廠牌行動電話１支（ 序號為 0000
    00000000000） 及ＳＩＭ卡１張（ 門號為00
    00000000） 扣案可資佐證。 足認被告之自白與事
    實相符，應可採信 。 又被告於警詢中已自承每販售１包１
    千元之愷他命賺取利潤２百元（ 見警卷第１０頁 ），於原
    審中亦坦承上情（ 見原審卷第５３頁背面 ），是其販入之
    價格實際上較其出售之價格為低 ， 被告確實有從中賺取買
    賣價差牟利之意圖及事實，亦堪認定。 從而， 被告確有如
    事實欄一（即附表所示）之販賣第三級毒品犯行，罪證明確
    ，應依法論科。
三、核被告所為，係犯毒品危害防制條例第四條第三項販賣第三
    級毒品罪。被告販賣愷他命前後，分別持有愷他命之低度行
    為，應分別為各次販賣上開毒品之高度行為所吸收，均不另
    論罪。又被告所犯如附表所示之販賣第三級毒品２罪，均犯
    意各別，行為互異，時間亦殊，為數行為，應予分論併罰。
    另被告於偵查及審判中均自白本件事實欄一（即附表所示）
    犯行，其所犯各罪，均應依毒品危害防制條例第十七條第二
    項規定減輕其刑。末按適用刑法第五十九條酌量減輕其刑時
    ，固未排除第五十七條所列舉十款事由之審酌，惟其程度應
    達於確可憫恕，始可予以酌減（最高法院７０年度第６次刑
    事庭會議決議參照）。又刑法第五十九條規定犯罪之情狀可
    憫恕者，得酌量減輕其刑，其所謂「犯罪之情狀」，與同法
    第五十七條規定科刑時應審酌之一切情狀，並非有截然不同
    之領域，於裁判上酌減其刑時，應就犯罪一切情狀（包括第
    五十七條所列舉之十款事項），予以全盤考量，審酌其犯罪
    有無可憫恕之事由（即有無特殊之原因與環境，在客觀上足
    以引起一般同情，以及宣告法定低度刑，是否猶嫌過重等等
    ），以為判斷（最高法院９５年度台上字第６１５７號判決
    參照）。且被告有無前科，素行是否端正等情狀，僅可為法
    定刑內從輕科刑之標準，不得據為酌量減輕之理由（最高法
    院５１年台上字第８９９號判例參照）。再刑法第五十九條
    之酌量減輕其刑，以宣告法定最低度之刑猶嫌過重者，始得
    為之；如別有法定減輕之事由，必依法律之規定減輕其刑後
    ，仍屬情輕法重，犯罪之情狀顯可憫恕時，始得適用（最高
    法院９９年度台上字第１５２２號判決意旨參照）；爰考量
    被告販賣毒品牟利，危害國民身心健康及社會風氣，進而敗
    壞社會治安，其行為固不可取，然販賣第三級毒品罪之法定
    最低刑度係有期徒刑五年，縱依毒品危害防制條例第十七條
    第二項規定減刑後亦為二年六月以上，而本件被告所犯販賣
    第三級毒品罪僅有２罪，次數極少，販賣之數量亦屬微小，
    與坊間中盤或大盤之販賣數量不能等量齊觀，若處以法定最
    低刑度，仍有情輕法重之憾。且被告於案發當時甫滿十八歲
    ，年紀甚輕，思慮未周，其前未曾因犯罪遭法院判決執行，
    認其犯罪之情狀頗有可憫恕之情形，應依刑法第五十九條規
    定遞予酌減其刑。
四、原審法院認被告罪證明確，適用毒品危害防制條例第四條第
    三項、第十七條第二項、第十九條第一項、刑法第十一條前
    段、第五十九條、第五十一條第五款，審酌被告應知毒品對
    人體危害之鉅，猶不思警惕，僅因貪圖小利，竟藉流毒他人
    牟取利益，戕害他人身體健康，且危害社會治安，惟念被告
    年輕識淺，思慮未周，因貪慾致罹刑章，販賣之期間不長、
    販毒所賺取之金額有限、販賣之次數、數量尚屬微小，以其
    本件犯罪情節而論，惡性尚非重大不赦，兼衡被告前未曾因
    犯罪遭法院判決執行之素行、高職畢業之智識程度、目前在
    便當店工作等家庭經濟狀況及其犯罪後始終坦承犯行之態度
    等一切情狀，量處附表如所示之主刑，並定其應執行刑為有
    期徒刑一年六月；至被告如附表所示之各販賣第三級毒品所
    得共３千５百元，雖未扣案，仍應依毒品危害防制條例第十
    九條第一項規定，於各罪刑項下宣告沒收之，如全部或一部
    不能沒收時，則以其財產抵償之；另扣案之ＳＯＮＹ  ＥＲ
    ＩCＳＳＯＮ牌行動電話１支 （序號0000000000
    00000號）及門號0000000000號ＳＩＭ卡１張
    ，係被告所有供其每次販毒聯絡使用，亦據被告供明在卷（
    見警卷第３頁），亦應依毒品危害防制條例第十九條第一項
    規定，分別在被告所涉犯行項下宣告沒收。本院經核原判決
    ，認事用法，俱無不合，量刑亦稱妥適，並無不當。
五、至被告上訴意旨以原判決未宣告緩刑為由，指摘原判決不當
    部分。因查緩刑之宣告，除應具備一定條件外，並須有可認
    為以暫不執行刑罰為適當之情形，始得為之，法院行使此項
    裁量職權時，必須符合所適用之法規之目的，更進一步言，
    必須受法律秩序之理念所指導，即應受比例原則、平等原則
    等一般法律原則之支配；此之所謂比例原則，指法院行使
    此項職權判斷時，須符合客觀上之適當性、相當性及必要性
    之價值要求，不得逾越，用以維護刑罰之均衡；而所謂平等
    原則，非指一律齊頭式之平等待遇，應從實質上加以客觀判
    斷，對相同之條件事實，始得為相同之處理，倘若條件事實
    有別，則應本乎正義理念，予以分別處置，禁止恣意為之。
    經核本件被告所為犯行，係意圖營利販賣第三級毒品，審酌
    被告犯罪性質，及為符合所適用法規之目的、維護刑罰之均
    衡等情，在客觀上並沒有可認為暫不執行刑罰為適當之情形
    ，故原判決未為緩刑宣告，亦無不當，因而被告上訴意旨，
    並無可取，為無理由，應予駁回。
據上論結，應依刑事訴訟法第三百六十八條，判決如主文。
本案經檢察官羅清溪到庭執行職務。
中    華    民    國   100    年    11    月    15    日
                  刑事第一庭    審判長法  官  茆臺雲
                                      法  官  蔡長林
                                      法  官  陳義仲
以上正本證明與原本無異。
如不服本判決應於收受送達後10日內向本院提出上訴書狀，其未
敘述上訴理由者，並得於提起上訴後10日內向本院補提理由書（
均須按他造當事人之人數附繕本）「切勿逕送上級法院」。
                                      書記官  楊明靜
中    華    民    國   100    年    11    月    15    日
附表：
┌──┬─────┬──────┬────┬──────┬───────────┐
│編號│ 販賣時間 │  販賣地點  │販賣對象│販賣毒品種類│  主              文  │
│    │          │            │        │及金額      │   （罪名及宣告刑）   │
├──┼─────┼──────┼────┼──────┼───────────┤
│ 1  │99年9月25 │臺南市歸仁區│王義豪  │第三級毒品愷│李秉軒販賣第三級毒品，│
│    │日        │歸仁公園    │        │他命5包，   │處有期徒刑壹年伍月，因│
│    │          │            │        │每包500元， │販賣第三級毒品所得新臺│
│    │          │            │        │共計2,500元 │幣貳仟伍佰元沒收之，如│
│    │          │            │        │            │全部或一部不能沒收時，│
│    │          │            │        │            │以其財產抵償之；扣案之│
│    │          │            │        │            │SONY ERICSSON廠牌行動 │
│    │          │            │        │            │電話壹支（序號：三五六│
│    │          │            │        │            │00000000000│
│    │          │            │        │            │四號）、SIM卡壹張（門 │
│    │          │            │        │            │號0000000000│
│    │          │            │        │            │號），均沒收。        │
├──┼─────┼──────┼────┼──────┼───────────┤
│ 2  │99年11月20│臺南市歸仁區│林宗廷  │第三級毒品愷│李秉軒販賣第三級毒品，│
│    │日晚上8時 │世界蛇王門口│        │他命1包1,000│處有期徒刑壹年肆月，因│
│    │許        │            │        │元          │販賣第三級毒品所得新臺│
│    │          │            │        │            │幣壹仟元沒收之，如全部│
│    │          │            │        │            │或一部不能沒收時，以其│
│    │          │            │        │            │財產抵償之；扣案之SONY│
│    │          │            │        │            │ERICSSON廠牌行動電話壹│
│    │          │            │        │            │支（序號：三五六八一三│
│    │          │            │        │            │000000000號）│
│    │          │            │        │            │、SIM卡壹張（門號○九 │
│    │          │            │        │            │00000000號），│
│    │          │            │        │            │均沒收。              │
├──┴─────┴──────┴────┴──────┴───────────┤
│販賣所得合計：3,500元                                                         │
└───────────────────────────────────────┘
附錄：本案論罪科刑法條全文：
毒品危害防制條例第四條第三項：
製造、運輸、販賣第三級毒品者，處五年以上有期徒刑，得併科
新臺幣七百萬元以下罰金。